【裁判字號】    89,交訴,34
【裁判日期】    890628
【裁判案由】    業務過失致死
【裁判全文】
臺灣嘉義地方法院刑事判決                          八十九年度交訴字第三四號
    公  訴  人  臺灣嘉義地方法院檢察署檢察官
    被      告  甲○○
右列被告因業務過失致死案件，經檢察官提起公訴（八十九年度偵字第二０八九號）
，本院判決如左︰
    主  文
甲○○從事業務之人，因業務上之過失致人於死，處有期徒刑陸月。緩刑年。
    事  實
一、甲○○係和泰汽車股份有限公司之辦事兼送貨員，駕車是其附隨業務，為從事業
    務之人，於民國八十九年三月二十五日下午一時三十分許，駕駛車牌ＱＫ－二六
    三號大貨車，沿嘉義市設有劃分島劃分快、慢車道之世賢路之慢車道由東向西方
    向行駛，途經該路與海口寮路交岔路口處，本應注意汽車行駛時，駕駛人應注意
    車前狀況，並隨時採取必要之安全措施，且行車速度，在市區○○道上時速不得
    超過三十公里，而依當時情形，又無不能注意之情事，竟疏未注意前方及交岔路
    口車輛之動態，而貿然以時速八十公里以上之速度急馳，適許文信騎乘車牌ＵＭ
    Ｉ－０九０號輕機車，沿世賢路之慢車道由西向東方向行駛，本應注意至上開交
    岔路口應依二階段方法進行左轉，依當時之情形，亦無不能注意之情事，竟疏未
    注意，貿然闖紅燈逕行左轉，俟甲○○發現時，已煞避不及而發生碰撞，致許文
    信人車倒地，受有頭部外傷、顱內出血之傷害，蔡榮旭隨即通知救護車及報警前
    來處理，並向警員自首肇事，許文信經送醫後仍不治死亡。
二、案經台灣嘉義地方法院檢察署檢察官自動檢舉偵查起訴。
    理  由
一、訊據被告甲○○坦承於右揭時地駕車送貨時肇事之事實不諱，核與證人王展基、
    蔡周竹於警訊時證述之情節相符，並有道路交通事故調查報告表一紙、現場照片
    三十五幀在卷可資佐證。且被害人許文信係因本件車禍受有上揭傷害，送醫不治
    死亡，業經臺灣嘉義地方法院檢察署檢察官督同檢驗員相驗明確，有相驗屍體證
    明書、驗斷書及勘驗筆錄等在卷可憑。按行車速度，在市區○○道上，時速不得
    超過三十公里；又汽車行駛時，駕駛人應注意車前狀況，並隨時採取必要之安全
    措施，道路交通安全規則第九十三條第一項第二款前段、第九十四條第三項分別
    定有明文。被告駕駛大貨車行駛於嘉義市區道路，自應注意上開交通安全規定，
    且依當時狀況，天候晴、日間自然光線、市區道路○○○路口、路面乾燥、無缺
    陷、無障礙物、視距良好，有前揭道路交通事故調查報告表在卷可稽，並無不能
    注意之情事，被告竟疏未注意前方及交岔路口車輛動態，仍以高達八十公里以上
    之時速穿越上開交岔路口，以致肇事，被告為有過失至明。本件車禍經送台灣省
    嘉雲區車輛行車事故鑑定委員會鑑定結果，雖以設有劃分島劃分快、慢車道，在
    慢車道行駛之車輛不得左轉。需先右轉海口寮路後，再由海口寮路左轉回海口寮
    路路口停止線停等，俟綠燈後再穿越世賢路。本案顯然係被害人未依規定逕自慢
    車道進行左轉（闖紅燈）。被告依行車管制號誌指示行駛，路權為被告所有，基
    於信賴原則，其是在綠燈狀態下行駛，對於貿然進行左轉（闖紅燈）之被害人，
    猝不及防，惟其嚴重超速行為，在設有行車管制號誌情況下，係違規行為等情，
    認被害人駕駛輕機車，未依二階段左轉（闖紅燈），為肇事原因。被告無肇事因
    素，固有該委員會八十九年五月二十四日嘉鑑字第八九０三六四號函附鑑定意見
    書在卷可憑。惟按汽車駕駛人對於防止危險發生之相關交通法令之規定，業已遵
    守，並盡相當之注意義務，以防止危險發生，始可信賴他人亦能遵守交通規則並
    盡同等注意義務。若因此而發生交通事故，方得以信賴原則為由免除過失責任（
    最高法院八十四年台上字第五三六０號判例參照）。揆諸上開判例意旨，本件被
    告既未能遵守防止危險發生之相關交通法令之規定，以致肇事，自無從以信賴原
    則為由，免除過失責任。從而，上開鑑定意見尚無從採憑。又被害人於本件車禍
    之發生，有嚴重違規之情形，堪認與有重大過失，惟亦無從因此而解免被告之過
    失犯行。被害人確因本件車禍死亡，與被告之過失行為間並有相當因果關係。本
    件事證明確，被告過失罪責洵堪認定。
二、本件被告係和泰汽車股份有限公司之辦事兼送貨員，此據其供明在卷，為從事駕
    駛業務之人，於執行送貨業務中開車肇事，致人於死，核其所為，應成立刑法第
    二百七十六條第二項之罪。被告於肇事後向警方報案，接受偵訊並坦承肇事，有
    警局筆錄可稽，並經警員方義德證述屬實（參見八十九年三月二十六日偵訊筆錄
    ），為對於未發覺之罪自首而受裁判，應依法減輕其刑。爰審酌被告之過失程度
    、所生之危害、肇事後之態度及被害人於本件車禍之發生，與有重大過失，且事
    後已與被害人家屬為民事和解等一切情狀，量處如主文所示之刑，以示懲儆。又
    被告前未曾受有期徒刑以上刑之宣告，有台灣高等法院被告全國前案紀錄表在卷
    可查，經此教訓，應知警惕，當無再犯之虞，本院認以暫不執行刑罰為適當，爰
    併諭知緩刑三年，以勵自新。
三、據上論斷，應依刑事訴訟法第二百九十九條第一項前段，刑法第二百七十六條第
    二項、第六十二條前段、第七十四條第一款、罰金罰鍰提高標準條例第一條前段
    ，判決如主文。
本案經檢察官游悅晨到庭執行職務。
中    華    民    國      八十九      年      六      月      二十八    日
                            臺灣嘉義地方法院刑事第一庭
                                        法  官  洪  秀  一
右正本證明與原本無異。
如不服本判決，應於判決送達後十日內向本院提出上訴狀( 應附繕本 )。
中    華    民    國      八十九      年      六      月      二十八    日
                                        書記官  陳  湘  蓉
附錄本判決論罪之法條：
刑法第二百七十六條第二項
從事業務之人，因業務上之過失犯前項之罪者，處五年以下有期徒刑或拘役，得併科
三千元以下罰金。


司法院資訊處製作；財團法人民間司法改革基金會備份。
